臺灣高等法院民事裁定
110年度抗字第929號
抗  告  人  蕭嘉豪律師即國益投資股份有限公司清算人


上列抗告人與相對人林柏模等人間假扣押聲明異議事件，抗告人
對於中華民國110年6月16日臺灣臺北地方法院110年度全事聲字
第68號裁定提起抗告，本院裁定如下：
    主  文
抗告駁回。
抗告費用由抗告人負擔。
    理  由
一、抗告人抗告意旨略以：伊自民國109年10月22日經臺灣臺北
    地方法院（下稱原法院）108年度司字第243號裁定（下稱第
    243號選派裁定）選派為國益投資股份有限公司（下稱國益
    公司）清算人。緣相對人林奇霏前於擔任國益公司清算人期
    間，於108年12月間將國益公司銀行存款新臺幣（下同）245
    萬8,963元、4,589萬8,148元匯至林奇霏個人與所有人不明
    之中國信託銀行帳戶，且國益公司銀行存款1,573萬6,513元
    於同時期去向不明，又林奇霏於108年7月間取得相對人林柏
    模、林陳芳及相對人林國任、林淑琴、林冠喻、林靜怡、林
    奇霏、林陳芳（以下單稱其名，合稱相對人）之被繼承人林
    寬隆之同意書，於108年8月間與魏林寶惠簽署和解書，免除
    魏林寶惠積欠國益公司598萬7,631元本息債務，林奇霏、林
    柏模、林陳芳、林寬隆、魏林寶惠等5人（下稱林奇霏等5人
    ）共同以分配盈餘及剩餘財產為名，業務侵占國益公司財產
    ，爰為保全國益公司對林奇霏等5人共同業務侵占財產之損
    害賠償或不當得利債權，願供擔保以補釋明不足，聲請對林
    奇霏等5人所有財產於6,409萬3,624元範圍內為假扣押。原
    法院司法事務官以109年度司裁全字第1783號裁定（下稱原
    處分）准許伊供擔保2,136萬4,000元後，得對林奇霏等5人
    所有財產於6,409萬3,624元範圍內為假扣押。相對人不服原
    處分，聲明異議，原法院以伊未能釋明請求及假扣押之原因
    ，以110年度全事聲字第68號裁定（下稱原裁定）廢棄除魏
    林寶惠以外之原處分內容，駁回伊對林柏模、林奇霏、林陳
    芳、林寬隆之假扣押聲請。然伊未曾以原處分為執行名義對
    林奇霏等5人執行假扣押，且原處分因伊收受後已逾30日未
    聲請強制執行而不得聲請執行，相對人對原處分所為異議顯
    無救濟利益，又伊得經國益公司授予訴訟實施權而以伊名義
    行使國益公司權利，且林奇霏迄未交接國益公司相關文件資
    料，原法院以109年10月22日108年度司字第243號裁定（下
    稱第243號解任裁定）解任國益公司清算人林奇霏，已認定
    林奇霏未忠實執行職務免除魏林寶惠債務，林奇霏等5人持
    續藉分派盈餘、剩餘財產名義業務侵占國益公司財產事實已
    臻明確，且林奇霏迄今尚未完成清算人交接事務，另案強制
    執行事件對林奇霏等5人為假扣押強制執行，執行結果不及
    林奇霏等5人侵占國益公司款項之1成，足認假扣押之原因存
    在，原裁定廢棄部分原處分顯有違誤，爰提起抗告，請求廢
    棄原裁定等語。
二、按假扣押係在本案訟爭尚未判決確定前，預防將來債權人勝
    訴後，不能強制執行或難於執行而設。受理假扣押聲請之法
    院，從形式上審查，如認債權人之請求顯非正當，如當事人
    不適格或顯然與法律規定有違等時，得據以駁回假扣押之聲
    請（最高法院106年度台抗字第900號、110年度台抗字第18
    號裁定參照）。且按「清算之實行發生顯著障礙時，法院依
    債權人或清算人或股東之聲請或依職權，得命令公司開始特
    別清算；公司負債超過資產有不實之嫌疑者亦同。但其聲請
    ，以清算人為限」、「法院依前條聲請人之聲請，或依職權
    於命令開始特別清算前，得提前為第339條之處分」，公司
    法第335條第1項、第336條分別定有明文。又同法第339條規
    定：「法院認為對清算監督上有必要時，得為第354條第1項
    第1款、第2款或第6款之處分」；同法第354條第1項第1款、
    第2款及第6款規定：「法院據前條之報告，認為必要時，得
    為左列之處分：一、公司財產之保全處分。二、記名式股份
    轉讓之禁止。…六、因前款之損害賠償請求權，對於發起人
    、董事、監察人、經理人或清算人之財產為保全處分」。是
    清算之實行發生顯著障礙時，法院固得依債權人或清算人或
    股東之聲請或依職權，命令公司開始特別清算，及於命令開
    始特別清算前，依該特別清算聲請人之聲請或依職權，為行
    使公司之損害賠償請求權，提前對於發起人、董事、監察人
    、經理人或清算人之財產為保全處分；但如係依民事訴訟法
    第七編保全程序規定，就公司對股東、前任清算人之損害賠
    償請求權，聲請就股東、前任清算人之財產為假扣押，關於
    假扣押保全之請求，既係存在於該公司與股東、前任清算人
    間，則仍應以該公司為聲請人，現任清算人為其法定代理人
    之方式為假扣押聲請，始為適法。
三、經查：
  ㈠抗告人於原法院主張林奇霏擔任國益公司清算人期間，林奇
    霏等5人共同以分配盈餘及剩餘財產為名，業務侵占國益公
    司財產，對國益公司負有共同侵權行為損害賠償責任或不當
    得利返還責任，抗告人經原法院選派為國益公司清算人，為
    保全國益公司對林奇霏等5人共同業務侵占財產之損害賠償
    或不當得利債權，依民事訴訟法規定為本件假扣押聲請等語
    ，固據抗告人提出第243號選派裁定、第243號解任裁定、國
    益公司所申設中國信託銀行、合作金庫銀行帳戶交易明細、
    林奇霏所製作分派盈餘及剩餘財產表、和解書、股東同意書
    （見原法院司裁全字影卷第4至16頁）為據。然抗告人上開
    債權債務關係主張縱認真實，其權利義務關係乃存在於國益
    公司與林奇霏等5人間，且抗告人既係依民事訴訟法第七編
    保全程序規定，就公司對前任清算人等人即林奇霏等5人之
    損害賠償或不當得利請求權，聲請就林奇霏等5人之財產為
    假扣押，則應以國益公司為聲請人，其為法定代理人之方式
    為本件假扣押聲請，始為適法，然抗告人竟以自己名義請求
    ，且未舉證證明國益公司曾授與訴訟實施權之情，則抗告人
    所為本件假扣押聲請，從形式上審查，有當事人不適格之情
    形，顯非正當，不能准許。
　㈡況抗告人於原法院為本件假扣押聲請，經原法院司法事務官
    以原處分准許抗告人供擔保2,136萬4,000元後，得對林奇霏
    等5人所有財產於6,409萬3,624元範圍內為假扣押，抗告人
    以所命供擔保金額過高提起異議，原法院以109年度全事聲
    字第137號裁定（下稱第137號裁定）准抗告人減縮聲明，以
    700萬元供擔保後，得對林奇霏等5人所有財產於2,100萬元
    範圍內為假扣押，抗告人持第137號裁定為執行名義，聲請
    對原法院為假扣押執行，相對人、魏林寶惠對第137號裁定
    提起抗告，經本院以110年度抗字第601號裁定（下稱第601
    號裁定）廢棄第137號裁定及原處分，並駁回抗告人所為假
    扣押聲請確定之情，業經本院調閱第601號裁定卷宗核閱屬
    實。原處分既經第601號裁定廢棄，且抗告人所為假扣押聲
    請並經駁回確定，則抗告人提起本件抗告，請求廢棄原裁定
    ，回復原處分准予假扣押裁定效力，顯與第601號裁定確定
    相悖，自難認有保護之必要。　
四、綜上所述，抗告人以自己為聲請人，其假扣押聲請為不合法
    不應准許，且其假扣押聲請亦經第601號裁定駁回確定，則
    原裁定以林柏模、林陳芳、林奇霏對原處分聲明異議，且債
    務人林寬隆於原處分後之110年1月23日死亡，其權利義務由
    其配偶林陳芳及其子女林國任、林淑琴、林靜怡、林冠喻及
    林奇霏（以下合稱林陳芳等6人）繼承，有戶籍謄本、繼承
    系統表、財政部中區國稅局遺產稅免稅證明書、民事類事件
    跨院資料查詢表可稽（見本院卷第97至103、107至111、115
    、119、123、125、129、131至143頁），抗告人就其請求及
    假扣押原因皆未釋明，原處分准許抗告人對林寬隆所有財產
    於6,409萬3,624元範圍內為假扣押，於林陳芳等6人間係屬
    公同共有繼承債務涉訟，林奇霏於110年4月16日以林寬隆繼
    承人身分聲明異議（見原審卷第27至32頁），提出非基於其
    個人關係之抗辯為有理由，其訴訟標的對於共同訴訟之各人
    必須合一確定，其聲明異議效力及於林寬隆全體繼承人即林
    陳芳等6人，據此廢棄原處分關於准許對林奇霏、林陳芳、
    林柏模、林寬隆4人財產之假扣押裁定，駁回抗告人此部分
    之假扣押聲請，理由雖有不同，惟結論並無二致，況且抗告
    人提起本件抗告，亦難認有保護之必要，已如前述，抗告意
    旨指摘原裁定此部分不當，求予廢棄，為無理由，應予駁回
    。
五、據上論結，本件抗告為無理由，爰裁定如主文。　
中　　華　　民　　國　　111 　年　　1 　　月　　17　　日
　　　　　　　　　民事第十五庭  
                      審判長法  官  陳慧萍
                            法  官  戴嘉慧
                            法  官  陳杰正
正本係照原本作成。
本裁定除以適用法規顯有錯誤為理由外，不得再抗告。如提起再
抗告，應於收受送達後10日內委任律師為代理人向本院提出再抗
告狀。並繳納再抗告費新臺幣１千元。
中　　華　　民　　國　　111 　年　　1 　　月　　17　　日
　　　　　　　　　　　　　  書記官  林雅瑩